【裁判字號】    97,交抗,273
【裁判日期】    971106
【裁判案由】    聲明異議
【裁判全文】
臺灣高等法院臺南分院交通事件裁定     97年度交抗字第273號
抗  告  人  甲○○
上列抗告人因違反道路交通管理處罰條例案件，不服臺灣雲林地
方法院交通法庭中華民國97年9月19日裁定（97年度交聲字第192
號），提起抗告，本院裁定如下：
    主  文
抗告駁回。
    理  由
一、本件抗告意旨略以：抗告人於民國九十七年七月五日凌晨一
    時八分許，行車至雲七一線受舉發處，然雲七一線北上一點
    四公里處至零點六公里處，並無限速標誌，更無「前有測速
    」標誌，依道路交通管理處罰條例，一般道路須至少一百公
    尺前明顯標示，雖員警告知該線道前餘二點五公里處設有警
    告標誌，惟抗告人行車並無經過該處，抗告人無從得知限速
    規定，況受舉發時間為凌晨一點多，受舉發地點為偏僻鄉道
    ，多數人幾乎都會超速行駛，本案取締行為確實違反規定，
    為此提起抗告，請求撤銷原裁定云云。
二、按汽車駕駛人，行車速度，超過規定之最高時速，處新臺幣
    一千二百元以上二千四百元以下罰鍰，並予記違規點數一點
    ，道路交通管理處罰條例第四十條第一項、第六十三條第一
    項第一款分別定有明文。再按行車速度，依速限標誌或標線
    之規定，無速限標誌或標線者，行車時速不得超過五十公里
    。但在未劃設車道線、行車分向線或分向限制線之道路，或
    設有快慢車道分隔線之慢車道，時速不得超過四十公里。道
    路交通安全規則第九十三條第一項第一款訂有明文。又汽車
    駕駛人行車速度超過規定之最高速限之違規行為，採用固定
    或非固定式科學儀器取得證據資料證明者，於一般道路須至
    少於一百公尺前，明顯標示之，道路交通管理處罰條例第七
    條之二第三項亦定有明文。
三、經查：
(一)本件抗告人於九十七年七月五日一時八分許，駕駛車牌號碼
    八０六三－ＪＺ號自用小客車，行經雲七一線公路北上零點
    六公處，以時速八十公里之速度，在時速限制四十公里之路
    段，超速四十公里，為警攔查舉發之事實，此有雲警交字第
    ＫＡＥ０九六四四０號道路交通管理事件通知單、九十七年
    八月二十五日以雲監裁字第裁七二－ＫＡＥ０九六四四０號
    裁決書在卷可稽，並為抗告人所不爭執，是本件抗告人駕駛
    車輛於前揭時、地確有超速行駛之情事，至為明確。
(二)抗告人主張其行車經過該處，無從得知限速規定云云，惟依
    道路交通安全規則第九十三條第一項第一款之規定，行車速
    度，依速限標誌或標線之規定，無速限標誌或標線者，行車
    時速不得超過五十公里，抗告人為合法領有駕駛執照之人，
    自應知悉此交通安全規則並有遵守交通安全規則之義務，及
    養成守法之習慣，不能任意違規行駛，以維交通之秩序及交
    通之安全。又駕駛人駕駛汽車，應遵守道路交通標誌、標線
    、號誌之指示，並服從交通指揮人員之指揮，道路交通安全
    規則第九十條定有明文。可知汽車駕駛人駕駛汽車行駛於道
    路上時，本有依照速限標誌於最高速限內行駛之注意義務，
    且此注意義務不因有無設置警告標誌而異，然抗告人以時速
    竟以時速八十公里之高速行駛，其違規至顯灼然。是以抗告
    人上開主張，自無可採。至抗告人另謂受舉發時間為凌晨一
    點多，受舉發地點為偏僻鄉道，多數人幾乎都會超速行駛，
    然道路交通安全規則及相關道路交通安全法規，係基於社會
    大眾用路之方式及避免發生事故等目的而訂定，屬社會大眾
    用路之基本依據，駕駛人於駕駛車輛時本即具有遵守相關規
    定以保障自身及他人行之安全之義務，不應以有無速限限制
    標誌或測速設置與否而存有僥倖心理，即任意違規行駛，縱
    抗告人所稱多數人行經受舉發地點幾乎都會超速行駛行為屬
    實，應由相關單位予以開單處罰，尚不能因此解免抗告人前
    述超速行駛之違規行為。
(三)綜上所述，本件抗告人於上開時、地，有「行車速度超過規
    定之最高時速」之交通違規行為，原審認原處分機關引用道
    路交通管理處罰條例第四十條、第六十三條第一項第一款等
    規定，裁處抗告人罰鍰新臺幣二千元、並記違規點數一點，
    於法並無違誤，因而裁定駁回抗告人之異議，本院核其認事
    用法均無不合，抗告人指摘原裁定不當，為無理由，應予駁
    回。
四、據上論結，應依道路交通案件處理辦法第二十六條，刑事訴
    訟法第四百十二條，裁定如主文。
中    華    民    國    97    年    11    月    6     日
                  刑事第三庭  審判長法  官  陳義仲
                                    法  官  蔡勝雄
                                    法  官  蘇清水
以上正本證明與原本無異。
不得再抗告。
                                    書記官  蔡蘭櫻
中    華    民    國    97    年    11    月    6     日


司法院資訊處製作；財團法人民間司法改革基金會備份。
